臺灣新北地方法院刑事判決
                                      110年度訴字第914號
公  訴  人  臺灣新北地方檢察署檢察官
被      告  游濬誠


選任辯護人  陳怡文律師
上列被告因違反毒品危害防制條例案件，經檢察官提起公訴（11
0年度偵字第24528號），本院判決如下：
    主    文
丙○○共同犯製造第二級毒品而混合二種以上之毒品罪，累犯，處
有期徒刑參年貳月。扣案如附表編號2、5所示之物均沒收銷燬；
扣案如附表編號1、3、4、8、9所示之物均沒收。
    犯罪事實
一、丙○○與某身分不詳之友人（無證據證明未滿18歲）為伺機販
    賣毒品奶茶包營利，竟共同基於將第二級毒品甲基安非他命
    、第三級毒品芬納西泮、硝甲西泮、第四級毒品硝西泮相互
    混合併加入奶茶粉後製成毒品奶茶包之犯意聯絡，由該人於
    民國110年6月中旬，在新北市○○區○○路000巷00弄00號3樓丙○○住處，把如附表編號1至5「鑑驗結果」欄所示之毒品粉末
    交予丙○○，再由丙○○於同年7月10日為警查獲前，接續利用
    攪拌機將奶茶粉與如附表編號1至4「鑑驗結果」欄所示毒品
    粉末依一定比例混合，並分裝成如附表編號1至3「物品名稱
    」欄所示之毒品奶茶包。
二、案經新北市政府警察局中和分局報告臺灣新北地方檢察署檢
    察官偵查起訴。
    理    由
一、證據能力之說明
    刑事訴訟法第159條之5第1項規定，被告以外之人於審判外
    之陳述，雖不符前4條之規定，而經當事人於審判程序同意
    作為證據，法院審酌該言詞陳述或書面陳述作成時之情況，
    認為適當者，亦得為證據。本案認定犯罪事實所引用被告丙○○以外之人於審判外之陳述，業經當事人及辯護人於本院審
    判程序同意作為證據（110年度訴字第914號卷〈下稱本院卷〉
    第222-223頁），本院審酌前揭陳述作成時之情況，認以之
    作為證據應屬適當，依上開規定，均有證據能力。
二、認定犯罪事實所憑之證據及理由
　　上開犯罪事實，業據被告於警詢、偵訊、本院訊問、準備及
    審判程序中坦承不諱（110年度偵字第24528號卷〈下稱偵卷〉
    第18-20、127-129頁、本院卷第30、91、223頁），並經證
    人即被告女兒丁○○於偵查及本院審理中、證人即查獲本案之
    警員戊○○、甲○○於本院審理中分別證述明確（偵卷第29、31
    -32、251-253頁、本院卷第200-211、214-219頁），且有自
    願受搜索同意書、新北市政府警察局中和分局搜索及扣押筆
    錄、同分局扣押物品目錄表（2份）、同分局扣押筆錄、警
    員甲○○110年7月11日職務報告、扣案物照片、台灣尖端先進
    生技醫藥股份有限公司110年8月19日毒品證物鑑定分析報告
    在卷可佐（偵卷第37-49、69、83-111、241-248、303-313
    頁），復有如附表編號1至5、8、9所示之物扣案可憑，足認
    被告之自白與事實相符，堪予採信。綜上所述，本案事證明
    確，被告犯行堪以認定，應依法論科。
三、論罪科刑
　㈠毒品危害防制條例第4條所稱之「製造」毒品罪，不僅直接將
    毒品原、物料提煉製成毒品外，並包括以改變毒品成分及效
    用為目的之非法加工、提煉、配置等行為（如以毒品以外之
    物為原料，提製成毒品、將毒品精煉，或使用化學或其他方
    法將一種毒品製成另一種毒品等）。若單純以「物理方式」
    將各種毒品拼裝成另一種毒品，或改變毒品使用方法（如將
    毒品混合、於加工過程中分裝毒品，或為方便毒品者施用所
    為之改變毒品型態等），除應視行為人之主觀犯意外，倘其
    行為本身已變更毒品之效果或使用方法，於過程中已造成對
    社會秩序或人體健康潛在威脅者，自應成立「製造」毒品罪
    。且此罪性質應屬「危險犯」，以「混合毒品」為例，亦不
    以混合後毒品之性質改變為另一類、級「新興毒品」或「新
    型態毒品」為限。除此之外，無論於製造過程中或以外之如
    僅單一將毒品封口、包裝、打印、為增加毒品數量所為之滲
    雜毒品以外物質，或分裝、混合自行施用毒品等行為，則應
    就整體過程綜合觀察，尚難遽認皆屬毒品製造行為。再由於
    109年1月15日修正，同年7月15日施行之毒品危害防制條例
    第9條第3項，將混合毒品行為依最高級別毒品之法定刑加重
    處罰為言，主要係以目前毒品查緝實務，施用混合毒品之型
    態日益繁多，且因混合毒品之成分複雜，施用後所造成之危
    險性及致死率均高於施用單一種類者，為加強遏止混合毒品
    之擴散，故予加重其刑。顯然立法者認為在行為人混合多種
    毒品而成新興毒品之情形時，由於產生之新興毒品效用更強
    或更便於施用（如以錠劑或咖啡包等），施用者往往在無知
    情況下濫行使用，更易造成毒品之擴散，並增加使用者之危
    險性，故應針對此等混合型態之新興毒品製造、運輸、販賣
    等行為加重刑責，以遏止混合型新興毒品之氾濫。尤以近年
    來施用第三、四級毒品或其他混合之新興毒品有日益增加趨
    勢，且將各種毒品混入其他物質偽裝，例如以咖啡包、糖果
    包、果汁包之新型態毒品不斷產生，但因該等偽裝毒品之純
    質淨重甚微，往往須持有近百包始達同條例第11條第5項、
    第6項原規定持有第三級、第四級毒品之純質淨重須達20公
    克以上加重其刑之標準，造成查緝之困難，不利於毒品之防
    制，本次同時配合修正該第5項及第6項規定，將持有第三、
    四級毒品之純質淨重降低為5公克以上，以符實需。再鑑於
    現時首次施用毒品年齡有逐漸降低之趨勢，加以未成年人在
    娛樂場所施用新興毒品或混用他種毒品之情形日趨嚴重，「
    校園毒品」已成反毒政策最大隱憂，為加強對未成年人之保
    護，就成年人販賣毒品予未成年人者，亦有加重其刑之必要
    ，故同時修正同條例第9條第1項之規定。在在反映「混合」
    型態之新興毒品出現，已嚴重影響政府提倡打擊毒品源頭之
    反毒策略及國民（特別是未成年人）身心健康，自須藉由強
    力查緝製造、販賣及運輸毒品，以達阻絕及抑制毒品來源、
    供給之零容忍政策（最高法院110年度台上字第521號、第41
    26號判決意旨參照）。
　㈡被告於警詢及偵訊時供稱其與上開友人為伺機販賣毒品奶茶
    包營利，乃由其負責將他人調配好之毒品粉末加入奶茶粉攪
    拌，而重新分裝成如附表編號1至3「物品名稱」欄所示之毒
    品奶茶包等語（偵卷第19-20、127-129頁），依上開最高法
    院見解，已屬毒品危害防制條例第4條所稱之製造毒品。是
    核被告如附表編號2所為，係犯毒品危害防制條例第9條第3
    項及第4條第2項製造第二級毒品而混合二種以上之毒品罪、
    同條例第9條第3項及第4條第4項製造第四級毒品而混合二種
    以上之毒品罪；如附表編號1、3所為，均係犯同條例第9條
    第3項及第4條第3項製造第三級毒品而混合二種以上之毒品
    罪、同條例第9條第3項及第4條第4項製造第四級毒品而混合
    二種以上之毒品罪。被告意圖販賣而同時持有混合第二、三
    、四級二種以上毒品罪之低度行為，應為上開製造第二、三
    、四級毒品之高度行為所吸收，不另論罪。
　㈢被告與某不詳友人間，就上開犯行，有犯意聯絡及行為分擔
    ，應論以共同正犯。　
　㈣被告自110年6月中旬起至同年7月10日為警查獲時止，在同一
    處所，將如附表編號1至4「鑑驗結果」欄所示之毒品粉末，
    持續與奶茶粉調和分裝成如附表編號1至3「物品名稱」欄所
    示之毒品奶茶包，係基於單一之犯意，於密接之時、空，侵
    害同一社會法益，各行為間之獨立性極為薄弱，依一般社會
    健全觀念，在時間差距上難以強行分開，而應論以接續犯。
　㈤被告以接續犯之一行為同時觸犯上開各罪，且因各罪所保護
    者均為同一社會法益，僅論以一罪責較重之製造第二級毒品
    而混合二種以上之毒品罪，即足以充分評價其全部犯罪行為
    之不法內涵，至製造第三、四級毒品而混合二種以上之毒品
    罪，即不再論罪。
  ㈥被告所犯製造第二級毒品而混合二種以上之毒品罪，應依毒
    品危害防制條例第9條第3項規定，適用製造第二級毒品之法
    定刑處斷，並加重其刑（除法定刑無期徒刑部分外）至二分
    之一。
　㈦被告前因違反藥事法案件，經本院以105年度訴字第596號判
    決處有期徒刑2月確定，於106年4月10日易科罰金執行完畢
    乙節，有臺灣高等法院被告前案紀錄表在卷可參，其於受有
    期徒刑之執行完畢後，5年以內故意再犯本案有期徒刑以上
    之罪，為累犯，除法定本刑無期徒刑部分，依法不得加重外
    ，其餘均應依刑法第47條第1項規定加重其刑。另就被告本
    案犯罪情節觀之，尚難認有應予從寬量處最低法定刑，否則
    即屬過苛之情形，自毋庸依司法院大法官會議釋字第775號
    解釋意旨，裁量是否加重其最低本刑（最高法院109年度台
    上字第229號、第247號、第296號判決意旨參照）。
　㈧製造第二級毒品而混合二種以上之毒品罪，係將製造第二、
    四級毒品之基本犯罪類型結合為一罪論處，亦當有毒品危害
    防制條例第17條第2項規定之適用。從而，被告於偵查及本
    院審判中均自白上開犯行，應依毒品危害防制條例第17條第
    2項規定減輕其刑。
　㈨被告所犯製造第二級毒品而混合二種以上毒品罪之法定刑責
    極重，然其僅係將第二、四級毒品與奶茶粉予以混合並分裝
    ，犯罪之手段、情節單純，且在尚未依原犯罪計畫將全數毒
    品粉末分裝成毒品奶茶包及販售前即為警適時查獲，危害社
    會之程度非鉅，縱量處被告依刑法第47條第1項規定加重其
    刑，再按毒品危害防制條例第17條第2項規定減輕其刑後之
    最輕刑度，仍容有情輕法重之過苛情形，爰依刑法第59條規
    定酌減其刑。
　㈩被告有上述刑之加重及減輕情形，應依法先遞加後遞減之。
  至被告雖辯稱其本案符合自首要件等語。惟按自首以對於未
    發覺之罪投案而受裁判為要件，其方式雖不限於自行投案，
    即託人代理自首或向非偵查機關請其轉送，亦無不可，但須
    有向該管司法機關自承犯罪而受裁判之事實，始生效力，若
    於犯罪後，僅向被害人或非有偵查犯罪職務之公務員陳述自
    己犯罪之事實，而無受裁判之表示，即與自首之條件不符。
    再者，119專線電話值勤人員或參與救護之人員，並非有偵
    查犯罪職務之公務員，倘行為人或受託之人撥打電話僅係請
    救護車前來救助，目的並非陳述自己有相關犯罪事實，復無
    請求非偵查機關轉送報案資料之情形，自難認為有自首之意
    （最高法院109年度台上字第5643號判決意旨參照）。又吸
    收犯，係指一罪所規定之構成要件，為他罪構成要件所包括
    ，因而發生吸收關係者而言。如意圖供自己施用而持有毒品
    ，進而施用，則其持有之低度行為，當然為高度之施用行為
    所吸收，不另論其持有毒品罪。惟因施用或販賣而持有毒品
    之行為，為不同之犯罪型態，而有不同之法律評價，其持有
    低度行為之吸收關係，以高、低度行為之間具有垂直關係者
    為限，亦即施用行為與因施用而持有之間，或販賣行為與因
    販賣而持有之間，始有各自之吸收關係可言，非可任意擴張
    至他罪犯行（最高法院109年度台上字第5515號、108年度台
    上字第712號判決意旨參照）。經查，依本院勘驗被告女兒
    丁○○於110年7月10日晚間9時許報案電話錄音檔案結果所示
    （本院卷第198-199頁），其係先向接聽電話之服務員A稱被
    告昏倒在上址住處房間內等語，隨後即向轉接電話之服務員
    B（「119線上醫療人員」）簡敘被告可能係因吸毒昏迷並看
    見現場有不明粉末等語，證人丁○○於本院審理時亦稱其之所
    以打電話報案，係認被告可能因吸毒導致身體健康狀況惡化
    ，希望警消人員將被告送醫等語（本院卷第204-205頁），
    而證人戊○○、甲○○於本院審理時均證稱勤務中心回報之內容
    為：有1位男子吸毒過量，倒臥中和之民宅等旨；當初勤務
    中心並未轉知被告女兒有提及被告有販毒或製毒之事等語（
    本院卷第208-210、214、217頁），證人戊○○並證述其進入
    被告上開住處客廳及房間內時，先後看到大量分裝袋及包裝
    完成之咖啡包（指扣案之毒品奶茶包）、內有不明粉末之罐
    子、攪拌機等物時，即已懷疑被告涉嫌販毒或製毒（本院卷
    第209-210頁），從而縱認證人丁○○於本院審理時所稱：我
    當初有跟被告說到我要報警，我有徵求他的回應，他雖然沒
    有回答，但有點頭的動作等語（本院卷第201頁）屬實，然
    依最高法院上開說明，充其量僅可認被告於遭警員戊○○發覺
    本案犯行前，有透過丁○○向警方自首因施用而持有毒品之犯
    罪事實，而要難認已對本案部分犯罪事實自首而生全部自首
    之效力，是被告主張其本案構成自首，並不足採。
  爰審酌被告漠視第二、三、四級毒品之危害性及法令禁制，
    與不詳友人共同製造如附表編號1至3所示之毒品奶茶包，而
    欲伺機販賣以獲取不法利益，所為實無足取，惟念被告於偵
    查及本院審判中均坦承犯行，犯後態度尚可，兼衡其犯罪之
    動機、目的、手段、所製造毒品之類型及數量、素行、於本
    院審理時所述之教育程度、工作及家庭生活狀況等一切情狀
    ，量處如主文所示之刑。
四、沒收
  ㈠扣案如附表編號2、5所示之物，為本案查獲之第二級毒品，
    除鑑驗用罄部分外，應依毒品危害防制條例第18條第1項前
    段規定宣告沒收銷燬。
  ㈡扣案如附表編號1、3、4所示之物，為被告製造或意圖販賣而
    持有之第三、四級毒品，屬違禁物，除鑑驗用罄部分外，應
    依刑法第38條第1項規定宣告沒收。
　㈢扣案如附表編號8所示之物，係供被告製造毒品奶茶包所用，
    應依毒品危害防制條例第19條第1項規定宣告沒收。　
　㈣扣案如附表編號9所示之物，均係被告所有，且係為實行製造
    毒品奶茶包而預備之物，業據被告於警詢時供述明確（偵卷
    第18-19頁），爰依刑法第38條第2項前段規定宣告沒收。
　㈤扣案如附表編號6、7所示之物內含之毒品成分，並未見於如
    附表編號1-3所示之毒品奶茶包中，且純質淨重合計未達5公
    克以上，與扣案如附表編號10所示之物同非違禁物，此外亦
    尚乏證據足認與本案犯罪事實有關，故皆不予宣告沒收。
據上論斷，應依刑事訴訟法第299條第1項前段，判決如主文。
本案經檢察官乙○○提起公訴，檢察官邱稚宸到庭執行職務。
中　　華　　民　　國　　111 　　年     1    月   12   日
　　　　　　　　　刑事第四庭    審判長法　官　楊筑婷

　　　　　　　　　　　　　　　　　　　法　官　陳佳妤

　　　　　　　　　　　　　　　　　　　法　官　吳智勝
上列正本證明與原本無異。
如不服本判決，應於判決送達後20日內敘明上訴理由，向本院提
出上訴狀 (應附繕本) ，上訴於臺灣高等法院。其未敘述上訴理
由者，應於上訴期間屆滿後20日內向本院補提理由書「切勿逕送
上級法院」。
                                      書記官  薛力慈
中　　華　　民　　國　　111 　年　　1 　　月　　13　　日
附錄本案論罪科刑法條全文：　　
毒品危害防制條例第4條
製造、運輸、販賣第一級毒品者，處死刑或無期徒刑；處無期徒
刑者，得併科新臺幣3千萬元以下罰金。
製造、運輸、販賣第二級毒品者，處無期徒刑或10年以上有期徒
刑，得併科新臺幣1千5百萬元以下罰金。
製造、運輸、販賣第三級毒品者，處7年以上有期徒刑，得併科
新臺幣1千萬元以下罰金。
製造、運輸、販賣第四級毒品者，處5年以上12年以下有期徒刑
，得併科新臺幣5百萬元以下罰金。
製造、運輸、販賣專供製造或施用毒品之器具者，處1年以上7年
以下有期徒刑，得併科新臺幣1百50萬元以下罰金。
前五項之未遂犯罰之。
毒品危害防制條例第9條
成年人對未成年人販賣毒品或犯前三條之罪者，依各該條項規定
加重其刑至二分之一。
明知為懷胎婦女而對之販賣毒品或犯前三條之罪者，亦同。
犯前五條之罪而混合二種以上之毒品者，適用其中最高級別毒品
之法定刑，並加重其刑至二分之一。
【附表】
編號 物品名稱 鑑驗結果／備註 1 手作字樣藍底奶茶包206包（總毛重984.73公克、實驗室分析編號：DAA6155-1、鑑定使用量0.229公克） 含第三級毒品芬納西泮、第四級毒品硝西泮成分（偵卷第241頁） 2 LOUIS VUITTON立體圖案奶茶包48包（總毛重274.42公克、實驗室分析編號：DAA6155-2、鑑定使用量0.247公克） 含第二級毒品甲基安非他命、第四級毒品硝西泮成分（偵卷第242頁） 3 白底包裝奶茶包10包（總毛重47.35公克〈起訴書誤載為274.42公克〉、實驗室分析編號：DAA6155-3、鑑定使用量0.214公克） 含第三級毒品硝甲西泮、第四級毒品硝西泮成分（偵卷第243頁） 4 膚色粉末1包（毛重80.56公克、實驗室分析編號：DAA6155-4、鑑定使用量0.273公克） 含第三級毒品硝甲西泮（純質淨重0.933公克）、第四級毒品硝西泮成分（偵卷第244頁） 5 橘色粉末1包（毛重23.61公克、實驗室分析編號：DAA6155-7、鑑定使用量0.232公克） 含第二級毒品甲基安非他命（純質淨重7.118公克）、第三級毒品芬納西泮（純質淨重0.481公克）、硝甲西泮、第四級毒品硝西泮成分（偵卷第247頁） 6 綠色圓形藥錠3顆（總毛重1.43公克、實驗室分析編號：DAA6155-5、鑑定使用量0.121公克） 含第三級毒品4-甲基甲基卡西酮成分（偵卷第245頁） 7 綠色粉末1包（毛重0.46公克、實驗室分析編號：DAA6155-6、鑑定使用量0.07公克） 含第三級毒品4-甲基甲基卡西酮成分（偵卷第246頁） 8 攪拌機1台 （無） 9 分裝袋400個、立頓奶茶包4袋 （無） 10 藥罐1個、夾鏈袋96個 （無）